臺灣南投地方法院刑事判決
110年度易緝字第13號
公  訴  人  臺灣南投地方檢察署檢察官
被      告  魏俊昌




上列被告因違反毒品危害防制條例案件，經檢察官提起公訴（10
6年度毒偵字第1415號），本院判決如下：
    主  文
本件公訴不受理。
    理  由
一、公訴意旨略以：被告甲○○前於民國99年間，因施用毒品案件
    ，經臺灣新北地方法院裁定送觀察、勒戒後，認無繼續施用
    毒品之傾向，於民國100 年3 月2 日執行完畢釋放，並由臺
    灣新北地方法院檢察署檢察官以100 年度毒偵緝字第101號
    為不起訴處分確定。又因施用毒品案件，經本院以106年度
    易緝字第14號判決判處有期徒刑4 月確定（尚未執行）。詎
    仍不知戒絕毒癮，復基於施用第二級毒品甲基安非他命之犯
    意，於106 年8 月28日19時15分許經警採尿時起回溯96小時
    內之某時，在不詳地點，以不詳方式，施用甲基安非他命1 
    次。嗣於106 年8月28日19時15分許，為警徵得其同意採集
    尿液送驗，結果呈安非他命、甲基安非他命陽性反應。因而
    認為被告涉犯毒品危害防制條例第10條第2 項之施用第二級
    毒品罪嫌等語。　
二、按起訴之程序違背規定者，應諭知不受理之判決；並得不經
    言詞辯論為之。刑事訴訟法第303 條第1 款、第307 條分別
    定有明文。此所稱之起訴之程序違背規定，係指檢察官提起
    公訴之訴訟行為於程序上有違法律之規定而言。而提起公訴
    之訴訟行為是否於程序上有違法律規定，原則上，固是以起
    訴時所存在之事項及法律規定為判斷，惟檢察官起訴後始發
    生之情事變更事由，致法院不能為實體審理及判決亦屬「起
    訴之程序違背規定」（最高法院109 年度台上字第3826號判
    決要旨參照）。
三、次按，109 年1 月15日修正公布、同年7 月15日施行之毒品
    危害防制條例第20條第3 項規定，犯第10條之罪於觀察、勒
    戒或強制戒治執行完畢釋放後，3 年後再犯第10條之罪者，
    適用本條前2 項之規定。上開所謂「3 年後再犯」，只要本
    次再犯（不論修正施行前、後）距最近1 次觀察、勒戒或強
    制戒治執行完畢釋放，已逾3 年者，即該當之，不因其間有
    無犯第10條之罪經起訴、判刑或執行而受影響（最高法院10
    9 年度台上大字第3826號裁定要旨參照）。又法院於解釋、
    適用本次毒品條例上開修正條文時，允宜遵循醫療專業及刑
    事政策，保障施用毒品者為病患性犯人之健康權，兼顧保護
    社會安全及恪遵正當法律程序，確保法治國公平法院之具體
    實現。又本於權力分立原則，法院對檢察官職權行使，應予
    以尊重，雖非謂不得為適度之司法審查，惟對於施用毒品者
    本次所犯如距最近1 次觀察、勒戒或強制戒治執行完畢釋放
    後，已逾3 年者，檢察官既得本於立法者所賦與之職權裁量
    是否聲請法院裁定觀察、勒戒或為命附條件（現行法僅能附
    命完成戒癮治療）緩起訴處分之多元化處遇，即聲請法院裁
    定機構內之觀察、勒戒並非檢察官所得採取之唯一途徑，法
    院自不能僭越檢察官之職權，逕對施用毒品者裁定應予觀察
    、勒戒或強制戒治。雖修正後之毒品條例第35條之1 第2 款
    規定：「審判中之案件，由法院或少年法院（地方法院少年
    法庭）依修正後規定處理；依修正後規定應為不起訴處分或
    不付審理之裁定者，法院或少年法院（地方法院少年法庭）
    應為免刑之判決或不付審理之裁定。」另該條款之立法說明
    亦謂：「若該等案件於修正施行前已繫屬於法院或少年法院
    （地方法院少年法庭）者，『為求程序之經濟，法院或少年
    法院（地方法院少年法庭）應依修正施行後之規定處理，即
    應依職權為觀察、勒戒或強制戒治之裁定』」等語，似欲透
    過立法說明由法院依職權裁定觀察、勒戒或強制戒治，以替
    代第20條第1 項、第2 項所定應由檢察官提出觀察、勒戒或
    強制戒治之聲請，惟若檢察官之「起訴之程序違背規定」，
    法院當不能「為求程序之經濟」便宜行事，而應嚴守程序上
    之正義，尊重檢察官之裁量權，並保障施用毒品者能獲得妥
    適並完善治療或其他有利戒毒途徑處遇之機會（最高法院10
    9 年度台上字第3826號判決要旨參照）。準此，「3 年後再
    犯」之施用第一、二級毒品案件，仍應依修正後之毒品條例
    第20條第3 項、現行第24條等規定，由檢察官基於一次性之
    整體規劃而重啟處遇程序，視個案情形，是否適合「觀察、
    勒戒或強制戒治」或給予「附命完成戒癮治療緩起訴處分」
    之機會；檢察官逕予提起公訴，法院無從替代檢察官為上開
    合義務性之裁量處遇，應認起訴程序違背規定，且無從補正
    。
四、經查，被告於99年間，因施用毒品案件，經臺灣新北地方法
    院裁定送觀察、勒戒後，認無繼續施用毒品之傾向，於民國
    100 年3 月2 日執行完畢釋放，並由臺灣新北地方法院檢察
    署檢察官以100 年度毒偵緝字第101號為不起訴處分確定乙
    情，有臺灣高等法院被告前案紀錄表在卷為憑。從而，被告
    於上開觀察、勒戒執行完畢釋放「3 年後再犯」本案之施用
    第二級毒品案件，揆諸前揭說明，並審酌被告具體情形，本
    院認為應由檢察官基於一次性之整體規劃而重啟處遇程序，
    視被告個案情形，是否適合「觀察、勒戒或強制戒治」或給
    予「附命完成戒癮治療緩起訴處分」之機會；檢察官逕予提
    起公訴，本院無從替代檢察官為上開合義務性之裁量處遇，
    應認起訴程序違背規定，且無從補正，爰不經言詞辯論，逕
    為諭知不受理之判決。
據上論斷，應依刑事訴訟法第303 條第1 款、第307 條，判決如
主文。
本案經檢察官葉清財提起公訴，檢察官劉景仁到庭執行職務。
中　　華　　民　　國　　110 　年　　11　　月　　22　　日
　　　　　　　　　        臺灣南投地方法院刑事第二庭    
　　　　　　　　　            法　官　羅子俞
以上正本證明與原本無異。 
如不服本判決應於判決送達後20日內向本院提出上訴狀，（均須按他造當事人之數附繕本）「切勿逕送上級法院」。　　　　　                              書記官  吳瓊英 
中　　華　　民　　國　　110 　年　　11　　月　　22　　日